臺灣高等法院刑事判決　　　　　　　 100年度上易字第1313號
上　訴　人
即　被　告　李瑞維
上列上訴人因家暴傷害案件，不服臺灣板橋地方法院99年度易字
第3384號，中華民國100年4月11日第一審判決（起訴案號：臺灣
板橋地方法院檢察署99年度偵字第25460 號），提起上訴，本院
判決如下：
    主  文
上訴駁回。
    事  實
一、李瑞維係李瑞松之胞兄，2 人間具有家庭暴力防治法第3 條
    第4 款之家庭成員關係，詎李瑞維於民國99年8 月20日21時
    23分許，在其位於臺北縣土城市（現改制為新北市土城區○
    ○○路3 巷31弄6 號2 樓之住處內，與李瑞松及李瑞松之女
    友黃美蕙因浴室使用問題產生口角，李瑞維竟基於傷害人身
    體之犯意，先至廚房取出菜刀1 把，再衝入李瑞松房間內揮
    砍李瑞松，雖經李瑞松奮力閃避，仍砍及李瑞松之左腰部，
    使李瑞松受有左腰處撕裂傷8 公分之傷害。嗣經李瑞松報警
    而查獲上情，並扣得上開菜刀1把。
二、案經李瑞松訴由新北市政府警察局土城分局報請臺灣板橋地
    方法院檢察署檢察官偵查起訴。
    理  由
壹、證據能力部分：
    按被告以外之人（包括證人、鑑定人、告訴人、被害人及共
    同被告等）於審判外之陳述雖不符刑事訴訟法第159條之1至
    之4 等四條之規定，然經當事人於審判程序同意作為證據，
    法院審酌該言詞陳述或書面陳述作成時之情況，認為適當者
    ，亦得為證據；當事人、代理人或辯護人於法院調查證據時
    ，知有刑事訴訟法第159條第1項不得為證據之情形，而未於
    言詞辯論終結前聲明異議者，視為有前項之同意，同法第15
    9條之5定有明文。立法意旨在於傳聞證據未經當事人之反對
    詰問予以核實，原則上先予排除。惟若當事人已放棄反對詰
    問權，於審判程序中表明同意該等傳聞證據可作為證據；或
    於言詞辯論終結前未聲明異議，基於尊重當事人對傳聞證據
    之處分權，及證據資料愈豐富，愈有助於真實發見之理念，
    且強化言詞辯論主義，使訴訟程序得以順暢進行，上開傳聞
    證據亦均具有證據能力。查本件下列所引用之被告以外之人
    於審判外之供述或非供述證據，被告及檢察官於本院準備程
    序及審判程序時均表示無意見（見本院卷第27頁、第37頁至
    第39頁），且迄至原審及本院言詞辯論終結前均未聲明異議
    ，而本院審酌上開供述或非供述等證據資料製作時之情況，
    無不當取供及證明力明顯過低之瑕疵，認以之作為證據應屬
    適當，揆諸前開規定，本院亦認為均應有證據能力。
貳、實體部分：
一、訊據上訴人即被告李瑞維對於其在上開時、地持菜刀揮砍告
    訴人李瑞松之事實固坦承不諱，惟矢口否認有何傷害犯行，
    辯稱：伊當時僅係持菜刀作勢威嚇告訴人，並未砍及告訴人
    身體，亦無傷害告訴人之情事云云。惟查：
（一）告訴人李瑞松因左腰處受有8公分撕裂傷而於99年8月20日
      至亞東醫院急診縫合乙節，有亞東醫院診斷證明書1 紙附
      卷可稽（見99年度偵字第25460 號偵查卷第12頁），業據
      告訴人於警詢時及偵查中指述綦詳（見同上偵查卷第10頁
      、第31頁），另參諸證人即現場目睹事發經過之告訴人女
      友黃美蕙於偵查中證述：被告衝去廚房拿菜刀二話不說砍
      伊男友等語（見同上偵查卷第31頁），是告訴人指述其左
      腰處因遭菜刀砍傷致受有8公分撕裂傷，而於99年8月20日
      至亞東醫院急診縫合等情，應堪認定。
（二）次查，告訴人左腰處受有8 公分撕裂傷，係遭被告持菜刀
      砍傷乙節，業據證人即告訴人於警詢時及偵查中證述甚詳
      （見同上偵查卷第10頁、第31頁），核與證人黃美蕙於偵
      查中證述情節相符（見同上偵查卷第10頁），並據證人即
      案發後赴現場處理之新北市政府警察局土城分局土城派出
      所警員徐資証於偵查中證述明確，此徵諸證人徐資証證稱
      ：本案甫發生後被告確有承認砍殺告訴人，僅爭執並無殺
      人故意等語自明（見同上偵查卷第44頁、第45頁），且與
      卷附亞東醫院診斷證明書記載告訴人確有於99年8 月20日
      至該院急診縫合左腰處8 公分撕裂傷之客觀情狀相符，此
      外，復有卷附被告與告訴人之國民身分證正反面影本各1
      份（證明被告與告訴人2人間具有兄弟關係一事）及菜刀1
      把扣案可資佐證，堪認告訴人指訴情節與事實相符。被告
      雖辯稱：伊當時僅係持菜刀作勢威嚇告訴人，並未砍及告
      訴人身體，亦無傷害告訴人之情事云云。惟查，告訴人確
      有當場遭被告持菜刀砍傷左腰部一節，迭據證人即告訴人
      指述甚詳，並據證人黃美蕙、徐資証證述明確，且有卷附
      亞東醫院診斷證明書1 紙可稽，業如前述；另參以被告於
      本案甫發生後於警詢中，對於其僅有持菜刀作勢揮砍告訴
      人暨告訴人未受傷等事項，並未提及任何隻字片語，亦未
      提出任何異議或質疑，並供稱：「（問：共砍殺幾刀？）
      我砍一刀。」、「（問：被害人李瑞松是否有受傷？）我
      不清楚。」、「（問：你為何要拿家裡的菜刀殺被害人李
      瑞松？）…我很氣憤，所以我才跑去廚房拿菜刀砍殺他。
      」、「（問：你砍殺他的時候動作非常兇殘，並有置他於
      死的意圖？）…我沒有置他於死的意圖。」等語（見同上
      偵查卷第5 頁），被告於警詢時本案甫發生未久，衡情被
      告在尚未充分掌握全盤案情及權衡自身利害關係之情況下
      ，所為供述之內容及意含，應較為接近事實，其憑信性亦
      較諸嗣後供述之內容為高，是被告嗣後於檢察官偵訊時始
      翻異前供改稱：「…我拿刀背嚇他，沒揮下去…。」等語
      （見同上偵查卷第38頁），是否與實情相符，殆有疑問，
      況參以被告於檢察官訊問時原辯稱：「我拿刀背劃過去…
      」（見同上偵查卷第38頁），惟隨即改稱：「我拿刀背嚇
      他，沒揮下去」乙語（見同上偵卷第38頁），迨原審準備
      程序中又供稱：「我當時拿的刀子沒有碰到告訴人」云云
      （見原審卷第20頁反面），足見被告對於究竟有無持扣案
      菜刀揮砍告訴人及該菜刀究竟有無接觸告訴人身體等重要
      事項，前後所為辯詞不一，是被告嗣後所為之辯解，殊難
      採信。此外，原審依被告聲請將扣案菜刀送請內政部警政
      署刑事警察局（下稱刑事警察局）鑑驗，經該局以Kastle
      -Meyer血跡反應檢測法檢驗結果，雖呈陰性反應，且經萃
      取DNA檢測，亦未檢出DNA-STR型別，固有該局100年3月1
      日刑醫字第1000003898號鑑定書1 份在卷可參，惟參諸本
      案發生後迄承辦警員據報趕至現場，中間約隔20分鐘左右
      ，業據被告於偵查中供明在卷（見同上偵查卷第39頁），
      且承辦警員到達現場後係在被告房間內扣得上開菜刀者，
      亦據被告於警詢時供述明確（見同上偵查卷第5 頁），堪
      認本件承辦警員查扣上開菜刀時，在時間上已與本案有相
      當間隔，在空間上亦與本案有相當阻隔，據此，實無從排
      除其上跡證因諸多緣由而有滅失之可能，再參核本案各該
      積極證據之內容，暨衡酌該等證據之證明力已足使本院達
      於確信程度，故縱認扣案菜刀無法檢出血跡反應或DNA-ST
      R 型別，仍無礙於本案犯罪事實之認定，且無從推翻或動
      搖本案各該積極證據之證明力；至證人徐資証於原審審理
      中固到庭證稱其於本案發生後赴現場扣取上開菜刀時，該
      菜刀之刀刃上緣處留有數滴鮮紅色之微小血滴等語（見原
      審卷第42頁、第43頁），惟上開證詞內容，核與上開刑事
      警察局所為客觀精密之鑑驗結果明顯不符，參諸證人徐資
      証對於其所稱「微小血滴」之分佈位置、形狀等項，均不
      清楚，亦無法具體描述，是證人徐資証此部分證詞尚難採
      信，亦無從採為有利或不利於被告認定之依據，附此敘明
      。
（三）綜上所述，被告上揭辯解，係事後卸責之詞，不足採信。
      從而，本件事證明確，被告傷害犯行，堪以認定，應予依
      法論科。
二、按家庭暴力防治法所稱家庭暴力，係指家庭成員間實施身體
    或精神上不法侵害之行為；所謂家庭暴力罪，係指家庭成員
    間故意實施家庭暴力行為而成立其他法律所規定之犯罪，家
    庭暴力防治法第2 條第1 款、第2 款分別定有明文。本件被
    告持菜刀砍傷其胞弟即告訴人之左腰部，是核被告李瑞維所
    為，係犯刑法第277條第1項之傷害罪，且屬對於家庭成員實
    施身體上不法侵害之行為，同時成立家庭暴力防治法所稱之
    家庭暴力罪，惟因家庭暴力防治法對於家庭暴力罪並無科處
    刑罰之規定，故僅依刑法傷害罪論科即可。
三、原審審理結果，認被告罪證明確，適用刑法第277條第1項、
    第41條第1 項前段、刑法施行法第1 條之1 第1 項、第2 項
    前段之規定，並審酌被告與共同生活之家庭成員發生口角爭
    執，不思理性處理，反以暴力相向，非但使家庭成員（即告
    訴人）身心受創，亦破壞社會治安，復參酌其犯罪之手段、
    態樣、所生危害、犯罪後態度、告訴人傷勢程度等一切情狀
    ，量處有期徒刑2 月，如易科罰金，以新臺幣1 千元折算1
    日，以資懲儆；並敘明扣案之菜刀1 把，係被告犯本案傷害
    罪所用之物，惟被告堅稱該菜刀並非其所有，復查無其他積
    極事證足資證明該菜刀係屬被告所有，而該菜刀又非違禁物
    或應義務宣告沒收之物，而不予宣告沒收。核其認事用法，
    並無違誤，量刑亦屬妥適。被告提起上訴，仍執原審上揭辯
    解否認傷害犯行。惟查，本件如上所述，告訴人左腰處受有
    8 公分撕裂傷，係遭被告持菜刀砍傷等情，業據證人即告訴
    人於警詢時及偵查中證述甚詳（見同上偵查卷第10頁、第31
    頁），並據證人黃美蕙、徐資証於偵查中證述明確（見同上
    偵查卷第10頁、第44頁、第45頁），復有亞東醫院診斷證明
    書1紙附卷可稽（見同上偵查卷第12頁），及菜刀1把扣案可
    資佐證，被告空言否認傷害犯行，顯不足採信。是被告涉有
    傷害犯行，已堪認定。此外，本件原判決就被告上訴理由所
    執取捨亦已多所論述，及說明其憑以認定之依據，有如前述
    ，經核與吾人日常生活經驗所得之定則亦無違背。是被告所
    執上訴理由，本院尚難採為被告有利認定之依據。是本件被
    告之上訴，為無理由，應予駁回。
據上論斷，應依刑事訴訟法第368條，判決如主文。
本案經檢察官董怡臻到庭執行職務。
中    華    民    國    100    年    8    月    18    日
                  刑事第十五庭  審判長法  官  沈宜生
                                      法  官  林明俊
                                      法  官  吳炳桂
以上正本證明與原本無異。
不得上訴。
                                      書記官  劉育君
中    華    民    國   100    年    8     月    18    日
附錄本案論罪科刑法條全文：
刑法第277條第1項：
傷害人之身體或健康者，處3年以下有期徒刑、拘役或1千元以下
罰金。